臺灣高等法院刑事判決　　　　　　　　94年度上訴字第1105號
上　訴　人
即　被　告　己○○
指定辯護人　本院公設辯護人　丙○○
上列上訴人因違反槍砲彈藥刀械管制條例案件，不服臺灣桃園地
方法院93年度訴字第1167號，中華民國94年1月31日第一審判決
（起訴案號：臺灣桃園地方法院檢察署93年度偵字第558號），
提起上訴，本院判決如下：
    主  文
原判決撤銷。
己○○未經許可，持有可發射子彈具有殺傷力之改造玩具手槍，
處有期徒刑壹年貳月，併科罰金新臺幣伍萬元，罰金如易服勞役
，以銀元佰元即新臺幣玖佰元折算壹日。扣案具有殺傷力之仿
WALTHER廠PPK/S型半自動手槍製造之改造玩具手槍壹把（含彈匣
壹個，槍枝管制編號：0000000000號）沒收。
    事  實
一、緣己○○之友人即姓名年籍不詳綽號「敏雄」之成年男子，
    因積欠己○○不詳數目之金錢，於民國92年10月30日下午撥
    打行動電話予己○○，告知欲將其持有之仿WALTHER 廠
    PPK/S型半自動手槍換裝土造金屬槍管改造而成可發射子彈
    具有殺傷力之玩具手槍一把（含彈匣一個，槍枝管制編號：
    0000000000號）、具直徑7.6公厘土造金屬彈頭之可供擊發
    具殺傷力之土造子彈一顆（經實際試射可擊發，具殺傷力）
    、由玩具金屬彈殼加裝直徑7. 8公厘土造金屬彈頭改造而成
    之不具殺傷力之改造子彈二顆（經採樣一顆試射，無法擊發
    ，不具殺傷力）、空彈殼一顆，交予己○○做為前揭債權之
    質押，言明日後還款再行取回，己○○明知可發射子彈具有
    殺傷力之改造玩具手槍、具殺傷力之子彈係屬槍砲彈藥刀械
    管制條例第4條第1項第1款、第2款所規定之槍砲、彈藥，非
    經中央主管機關即內政部之許可不得持有，竟為擔保上揭債
    權屆期受償，而取得上揭槍枝、子彈自主占有管領為質之意
    思，未經許可，無故持有前開具有殺傷力之改造玩具手槍及
    子彈之犯意，告知綽號「敏雄」之友人伊當時不在家，要求
    「敏雄」將上開物品持至位於桃園縣平鎮市東勢里東勢三十
    之四十二號之己○○住處先交予其家人收受；「敏雄」得己○○允諾後，即於同日下午約4、5時許，將上開欲交己○○
    抵債之物品以一長約30公分、寬約20公分之黑色盒子包裝後
    ，外裹以一購物袋至前述己○○住處交予不知情之己○○之
    兄湯高潔之女友戊○○，戊○○收受後，即將上開盒子連同
    內裝物品放置於上址其兄湯高潔房間防潮盒內，並於己○○
    返家後告知上情，己○○因此未經許可無故持有前開改造手
    槍、子彈；嗣至92年10月31日15時30分許，桃園縣政府警察
    局大園分局員警乙○○、甲○○、庚○○等因由另案查證得
    悉己○○可能持有槍、彈，持臺灣桃園地方法院核發之搜索
    票至己○○之上開住處，見適由外處返家之湯高潔及戊○○
    ，即經由湯高潔之同意及帶領至己○○之房間內搜索，繼由
    己○○偕同員警乙○○等人至湯高潔房間防潮箱內起獲己○○所藏置之前開具殺傷力之土造子彈一顆（於鑑驗過程中業
    經試射及發用罄，僅餘不具殺傷力之彈頭及空彈殼一枚）、
    不具殺傷力之改造子彈二顆、空彈殼一顆、改造玩具手槍一
    把（含彈匣一個），始偵悉上情。
二、案經桃園縣政府警察局大園分局報請臺灣桃園地方法院檢察
    署檢察官偵查起訴。
    理  由
壹、程序部分：按訊問被告，除有急迫情況且經記明筆錄者外，
    應全程連續錄音；必要時，並應全程錄影。又筆錄內所載之
    被告陳述與錄音或錄影之內容不符者，除有急迫情況且經記
    明筆錄而未錄音、錄影之情形外，其不符之部分，不得作為
    證據。刑事訴訟法第一百條之一第一項、第二項定有明文。
    （最高法院88台上字第2591號判決參照）。查被告於原審抗
    辯警訊筆錄所載與其陳述內容不符等語。檢察官於原審復未
    提出警詢之錄音帶足資勘驗，並於本院審理時明示捨棄被告
    於警詢時製作之筆錄作為證據，故被告於警詢作之筆錄，不
    得採為本案論罪科刑之證據，合先敘明。
貳、實體部分：
一、訊據被告己○○矢口否認有持有改造手槍及子彈之犯行，辯
    稱：辯稱：92年10月30日「敏雄」有打電話給伊說要拿錢及
    東西給伊，伊說若伊不在，就請「敏雄」拿給伊的家人，裝
    有槍、彈之盒子是伊兄長湯高潔之女友戊○○拿至湯高潔之
    房間內，伊不知內為何物，伊至92年10月31日凌晨3、4 時
    許回家睡覺，睡至下午警方到其房間搜索，經警方詢問及戊○○之提醒後始知有人拿東西給伊，戊○○並放至湯高潔之
    房間內，伊才帶同警方起獲，方悉盒內為槍、彈，故其並無
    任何持有上開改造槍枝、子彈之犯意云云。經查：
    (一)上揭事實欄所載之槍枝子彈係綽號「敏雄」之男子，先前
      以電話與伊聯絡表示要拿錢及物品還債及抵押，因伊表示
      人在外面，請綽號「敏雄」男子自行拿到上揭地點交予其
      胞兄湯高潔女友戊○○，充作綽號「敏雄」男子積欠被告
      債務之擔保，許女將之放置在被告胞兄房間電腦防潮盒內
      ，嗣為警查扣之事實，迭據被告於原審及本院審理時自承
      不諱。而扣案改造玩具手槍一把及子彈三顆經送內政部警
      政署刑事警察局經以「性能檢驗法」、「試射法」鑑定結
      果，認「1.送鑑八釐米手槍一支（槍枝管制編號00000000
      00），認係由仿Walther廠PPK/S型半自動手槍製造之玩具
      手槍，保留玩具槍管彈室端，換裝土造金屬槍管而成之改
      造手槍，機械性能良好，可擊發適用子彈，認具殺傷力。
      2.送鑑子彈三顆，二顆認係由玩具槍用金屬彈殼加裝直徑
      7.8MM金屬彈頭組合而成，惟無法擊發，均認不具殺傷力
      。3.另顆子彈認係土造子彈，係直徑7.6MM之土造金屬彈
      頭，經實際試射，可擊發，認具殺傷力。」，有該局92
      年12月18日刑鑑字第09202120 25號槍彈鑑定書（見93年
      偵字第558號第第1頁至第7頁）一份在卷可參，此外，另
      有搜索扣押筆錄、搜索扣押物品一覽表、扣押物照片及現
      場照片在卷可稽（同上偵卷第20頁至22頁）。
    (二)被告雖否認知「敏雄」交付質押之物為槍枝、子彈，並辯
      稱：92年10月30日「敏雄」有打電話給伊說要拿錢及東西
      給伊，伊說若伊不在，就請「敏雄」拿給伊的家人，裝有
      槍、彈之盒子是伊兄長湯高潔之女友戊○○拿至湯高潔之
      房間內，伊不知內為何物，伊至92年10月31日凌晨3、4
      時許回家睡覺，睡至下午警方到其房間搜索，才知悉綽號
      「敏雄」交付抵押之物品為槍、彈云云。證人戊○○於原
      審及本院審理時亦附和被告之說，略證稱：其代被告收受
      裝置槍枝、子彈之袋子後，並不知內置何物，即放置於被
      告胞兄之房間電腦防潮盒內，收受後並未聯絡被告，當時
      被告去工作還沒回來，之後我就沒去動過，也沒拿出來，
      因為早上起床時，被告還在睡覺，警察來時，還沒來的及
      告訴被告，因為被告回家時，伊已經睡了，而警查來時己○○還在睡覺。（見原審卷第99頁、100頁；本院94年7月
      26 日審判筆錄第4頁），意即尚未告訴被告云云。然查：
    　(1)92年10月31日下午查獲被告持有改造手槍、子彈之過程
      　，係警員持搜所票至被告房間搜索無著後，經詢問被告
        後，始由被告主動帶同警員於相鄰之被告胞兄房內置物
        盒內起出扣案槍、彈之情，業據桃園縣政府警察局大園
        分局刑事組偵查員乙○○到庭結證綦詳（見原審94年1
        月19日審判筆錄第8頁至第11頁）稱：「本案是我們從
        大園收到槍枝的情資，我們就鎖定丁○○，因為情資顯
        示槍彈是在丁○○的手裡，所以我們就聲請搜索票去查
        緝，但我們只有搜索扣押到毒品，沒有搜索到槍枝，但
        丁○○有坦承槍枝並告知我們槍枝下落是還回被告己○○的手上。92年10月31日下午3時30分許是大園分局刑
        事組張招松小隊長帶同我、證人庚○○及證人甲○○一
        起去現場，到現場的時候，我們先埋伏，看見被告哥哥
        開車回來，用遙控器打開鐵門，我們就上前詢問被告哥
        哥及女友（即戊○○）：己○○是否在家，他哥哥說不
        知道，就帶我們去被告的房間，但被告的房間門反鎖，
　　　　被告哥哥敲門說告知被告警察來了，就被告沒有開門，
　　　　於是我們就踢門進去，進入之後看見被告及其女友二人
　　　　在房間內，我們就出示搜索票問被告現場有無毒品及槍
　　　　枝請自動交出來，被告說沒有東西，我們才執行搜索，
　　　　我們就從被告的房間開始搜索，在被告的房間搜索到毒
  　　　品，我們就告訴被告有人檢舉他持有槍枝，質問他槍枝
　　　　在何處，但被告仍然說沒有，我們說如果執意不說，我
　　　　們就要開始搜索整間房子，於是被告才對其哥哥說要拿
　　　　他哥哥房間的鑰匙，因為槍枝就放在他哥哥房間電視下
  　　　方的防潮箱置物櫃內，後來被告就帶同我們到該置物櫃
    　　起獲槍枝、子彈。被告在警詢中說槍、彈是「敏雄」交
      　給他的，當天搜索完後，被告就先帶我們到楊梅找「敏
        雄」，並稱「敏雄」那邊還有好幾把，我們有帶被告去
        他所述的地點去繞，但被告沒有辦法明確指出地點」等
        語；另同至現場搜索之偵查員庚○○亦於原審審理時證
        述被告當時坦承槍、彈係其持有，並自己指出收納地點
        （見原審94 年1月19日審判筆錄第13頁稱：「當時起獲
        槍枝的時候，因為槍枝的位置不是被告的房間，我當場
        有向被告確認這把槍枝的位置是否是在被告哥哥的房間
　　　　，我還問他該槍枝是被告的還是被告哥哥的槍，當時被
　　　　告回答槍枝是他的，並說這個案子與他哥哥無關。當時
  　　　槍枝的位置是被告自己說的。」等語。而被告己○○於
　　　　本院審理時，亦供稱: 係伊帶警察起出槍、彈等語（
 　　　 見本院審理筆錄第2頁）。足見，被告己○○於警察前
        往其家中搜索前，已然知悉綽號「敏雄」男子欲交付予
        伊供債務擔保之物為槍枝、子彈及戊○○應已告知被告
        其代被告收受物品之放置地點，否則被告如何主動帶領
        警員搜得本案查扣之槍枝、子彈！被告上述辯解不知「
        敏雄」交付者為何物，返家後尚未查看及證人戊○○所
        證稱：代收之物品後，逕行放置於被告胞兄房內電腦防
        潮盒內，迄警方前來查緝時，尚未告知被告云云，顯有
        疑義，自不足採信。
      (2)被告雖否認係主動帶警起出扣案槍、彈，另辯稱：警方
        到其房間搜索僅搜到毒品，並未搜到槍枝，警方表示他
        得到情報有人把槍拿到我家裡，我哥女朋友收起來放在
        我哥哥房間，警察說拿裡搜到那裡辦，因為我哥哥是職
        業軍人我不想連累哥哥才帶警察去找云云（見本院94年
        5月23日審判筆錄第2頁、94年7月26日審理筆錄第6頁）
        ；證人戊○○於原審及本院審理時亦證稱：並非被告主
        動帶警察起出槍、彈，警察一來就知道槍放在被告哥哥
        房間云云（見原審卷第100頁；本院94年7月26日審理彼
        錄第3頁）。然查：本案警方持搜索票至被告家中，係
        先至被告房內搜索槍、彈未獲等情，為被告所自承，如
        警員搜索前已經知道槍、彈藏放之地點為被告哥哥房間
        ，何以不直接詢問被告哥哥房間所在，逕自入內搜索即
        可，豈需大費周章先行搜索被告房間未果，再詢問被告
        槍、彈所在？尤有進者，證人戊○○於本院審理時自稱
        ：伊將裝有本案槍、彈之袋子放置於房間防潮箱乙事，
        係交付槍、彈之人離開後，亦無他人知悉此事等語（見
        本院94年7月26日審判筆錄第四頁），由是可知，該交
        付槍、彈之人，應無法知悉戊○○代被告收受槍、彈後
        ，將放置於何處至明。而被告於本院審判期日復供承：
        上址住處為三層樓之建築，一樓為客廳、廚房，二樓為
        父母親房間各一，三樓為伊與其兄之房間各一等語（見
        本院94年7月26日審判筆錄第9頁），則警察縱於事前獲
        得被告持有槍、彈之情資，惟戊○○放置槍、彈之處，
        既無外人得知，警方顯無可能於偌大的三層建物諸廳、
        房中，事先特定預知槍、彈係放置於被告哥哥之房內甚
        明。被告所辯及證人戊○○上述所證，顯難置信，其屬
        推諉卸責及迴護之詞，不足為有利被告之認定。
      (3)被告雖舉證人陳詩傑、丁○○證明其不知「敏雄」交付
        質押之物品槍、彈云云。然證人陳詩傑於原審雖證稱94
        年10月30日下午至晚上均與被告在一起，曾見聞被告接
        聽電話，被告對來電之人說，他現在不在家，叫對方拿
        到他家，但對方說話之內容不知道等語；證人丁○○於
        原審證稱：敏雄交付一個包包給被告哥哥女友，並未說
        明為何物等語（見原審卷第102頁、第103頁、第125頁
        、第126頁），然被告於警察前往搜索之際，已然知悉
        「敏雄」交付質押者為槍、彈之情，已據上述，而上述
        證人所證內容，亦不足為「敏雄」未告知被告質押物為
        槍、彈之有利認定，附此敘明。
     (三)綜上各述，被告知悉綽號「敏雄」男子交付抵押之物為
　   　公告查禁之改造手槍、子彈，仍委託不知情之戊○○代
       為收受之事實，至為明灼，其持有可發射子彈具有殺傷
       力之改造手槍、具殺傷力子彈之犯行，可以認定。
二、按被告己○○本件持有上開改造手槍、子彈行為後，槍砲彈
    藥刀械管制條例於94年1 月26日修正，並於同日由總統以華
    總一義字第09400010101 號令公布，並於94年1 月29日生效
    施行，其中規定對「未經許可持有同條例第4 條第1 項第1
    款所稱其他可發射金屬或子彈具有殺傷力之各式槍炮」之犯
    罪構成要件並未修正，然由修正前同條例第11條第4項移列
    至修正後同條例第8條第4項，刑度則由「一年以上七年以下
    有期徒刑，並科新台幣七百萬元以下罰金」提高為「三年以
    上十年以下有期徒刑，並科新台幣七百萬以下罰金」；次按
    ，「行為後法律有變更者，適用裁判時之法律。但裁判前之
    法律有利於行為人者，適用最有利於行為人之法律」，刑法
    第2條第1項定有明文。是本件被告己○○行為後槍砲彈藥刀
    械管制條例既已修正公布施行而有變更，依上開規定比較新
    舊法適用之結果，自以修正前同條例第11條第4項之規定對
    被告較為有利，故應適用修正前之同條例第11條第4項規定
    對被告論處。再按，火砲、肩射武器、肩射武器、機關槍、
    衝鋒槍、卡柄槍、自動步槍、普通步槍、馬槍、手槍、鋼筆
    槍、瓦斯槍、麻醉槍、獵槍、空氣槍、魚槍、改造模型槍及
    其他可發射金屬或子彈具有殺傷力之各式槍砲，均屬修正前
    槍砲彈藥刀械管制條例第4條第1項第1款所稱之槍砲，另具
    有殺傷力之改造子彈，係屬同條例第4條第1項第2款所稱之
    彈藥，依同條例第5條規定，非經中央主管機關許可，不得
    製造、販賣、運輸、持有、寄藏或陳列。本件被告己○○為
    擔保債權受償，而自綽號「敏雄」處取得上揭改造手槍、子
    彈，顯係基於自主占有管領為質之意思，乃為自己持有，故
    其未經許可持有前開具有殺傷力之改造玩具手槍及子彈，核
    係犯修正前槍砲彈藥刀械管制條例第11條第4項之未經許可
    持有可發射子彈具有殺傷力之改造手槍罪及槍砲彈藥刀械管
    制條例第12條第4項之未經許可持有子彈罪；被告以一持有
    行為，同時觸犯前開未經許可持有可發射子彈具有殺傷力之
    改造手槍罪、未經許可持有子彈罪二罪名，為想像競合犯，
    應依刑法第55條，從一重之未經許可持有可發射子彈具有殺
    傷力之改造手槍罪處斷。
三、原審據以論罪科，固非無見，惟按訊問被告，除有急迫情況
    且經記明筆錄外，應全程連續錄音；必要時並應全程錄影。
    又筆錄內所記載之被告陳述與錄音或錄影之內容不符者，其
    不符之部分，不得作為證據。此觀之刑事訴訟法第一百條之
    一第一項、第二項規定甚明。故審理事實之法院，遇有被告
    抗辯其未有如訊問筆錄所載之陳述時，應先調取該訊問過程
    之錄音或錄影帶，加以勘驗，以判斷該筆錄所載被告之陳述
    得否作為證據。本件上訴人在原審抗辯，其92年11月1日訊
    問，並未如警訊筆錄所載，或坦承有該犯行等語，並請求勘
    驗該訊問過程之錄音帶。原審未踐行勘驗該錄音帶，以核對
    該警訊筆錄所記載上訴人之陳述是否與錄音之內容相符，竟
    遽採該訊問筆錄所載上訴人之陳述作為論罪之基礎，揆之上
    開規定，其採證自屬違法。雖被告上訴意旨執原審抗辯之陳
    詞否認犯罪，為無理由。惟原審判決既有上述可議之處，即
    應由本院將原審判決撤銷，自行改判。爰審酌被告己○○持
    有改造槍枝、土造子彈，無形助長社會治安惡化，然念其持
    有時間非長，並未持槍犯下其他不法犯行，所生危害尚輕，
    有被告臺灣桃園地方法院檢察署刑案資料查註紀錄表及臺灣
    高等法院被告全國前案紀錄表附卷可稽，惟其犯後飾詞否認
    犯行，未具悔意等一切情狀，量處有期徒刑1年2月，併科罰
    金新臺幣5萬元，並就罰金部分諭知易服勞役之折算標準，
    以資警惕。
四、扣案之改造玩具手槍1枝 (含彈匣一個)係違禁物，應依刑法
    第38條第1項第1款宣告沒收；另具殺傷力之土造子彈1顆，
    則因已經實際試射擊發而不具殺傷力，僅餘彈頭及空彈殼各
    1枚，與另扣案不具殺傷力之改造子彈2顆、空彈殼1顆，均
    非違禁物，自不予宣告沒收，附此敘明。
據上論斷，應依刑事訴訟法第369條第1項前段、第364條、299第
1項前段，修正前槍砲彈藥刀械管制條例第11條第4項、槍砲彈藥
刀械管制條例第12條第4項，刑法第11條前段、第2條第1項前段
，第55條、第42條第2項、第38條第1項第1款，罰金罰鍰提高標
準條例第2條，現行法規所定貨幣單位折算新臺幣條例第2條，判
決如主文。
本案經檢察官郭弘佑到庭執行職務。
中　　華　　民　　國　　94　　年　　8　　月　　9    　日
　　　　　　　　　刑事第3 庭審判長法　官  楊照男
　　　　　　　　　　　　　　　    法　官  王詠寰
　　　　　　　 　 　　　　　　　  法　官  江振義
以上正本證明與原本無異。
如不服本判決，應於收受送達後十日內向本院提出上訴書狀，其
未敘述上訴之理由者並得於提起上訴後十日內向本院補提理由書
（均須按他造當事人之人數附繕本）。
                                  書記官  劉文美
中　　華　　民　　國　　94　　年　　8　　月　　11   　日
附錄：本案論罪科刑法條全文
修正前槍砲彈藥刀械管制條例第11條
未經許可，製造、販賣或運輸第四條第一項第一款所稱其他可發
射金屬或子彈具有殺傷力之各式槍砲者，處五年以上有期徒刑，
併科新臺幣一千萬元以下罰金。
未經許可，轉讓、出租或出借前項所列槍砲者，處三年以上十年
以下有期徒刑，併科新臺幣七百萬元以下罰金。
意圖供自己或他人犯罪之用，而犯前二項之罪者，處無期徒刑或
七年以上有期徒刑，併科新臺幣一千萬元以下罰金。
未經許可，持有、寄藏或意圖販賣而陳列第一項所列槍砲者，處
一年以上七年以下有期徒刑，併科新臺幣七百萬元以下罰金。
第一項至第三項之未遂犯罰之。
修正前槍砲彈藥刀械管制條例第12條
未經許可，製造、販賣或運輸子彈者，處一年以上七年以下有期
徒刑，併科新台幣五百萬元以下罰金。
未經許可，轉讓、出租或出借子彈者，處六月以上五年以下有期
徒刑，併科新台幣三百萬元以下罰金。
意圖供自己或他人犯罪之用，而犯前二項之罪者，處三年以上十
年以下有期徒刑，併科新台幣七百萬元以下罰金。
未經許可，持有、寄藏或意圖販賣而陳列子彈者，處五年以下有
期徒刑，併科新台幣三百萬元以下罰金。
第一項至第三項之未遂犯罰之。
